# Datensätze verändern {#sec-wrangdf}

Sobald wir Daten importiert haben, müssen wir diese in der Regel noch aufbereiten, bevor wir mit der Analyse beginnen können. Das Aufbereiten von Daten wird auch als Data Wrangling oder Data Cleaning bezeichnet.

Um einen Eindruck davon zu bekommen, welche Aufbereitungsschritte nötig oder sinnvoll sein könnten, ist es hilfreich, sich die Daten zunächst einmal anzuschauen.

## 👀 Erster Eindruck

Für einen ersten Eindruck bietet das Paket `dplyr` die Funktion `glimpse()`.

Sofern dies in der aktuellen Sitzung noch nicht passiert ist, müssen wir zunächst wieder die `tidyverse`-Pakete laden und die Daten in `R` importieren (siehe dazu auch @sec-tidyverse und @sec-import). Danach können wir uns die Daten mit `glimpse()` anschauen.

*Hinweis*: Je nachdem, ob bzw. wo Sie die Daten aus @sec-import gespeichert haben, müssen Sie den Dateipfad im folgenden Code ggf. anpassen.

```{r}
library(tidyverse)

yt_demo <- read_csv("./data/simulated_yt_export.csv")

glimpse(yt_demo)
```

Wenn wir uns den gesamten Datenstz in *RStudio* anschauen wollen, können wir die Funktion `View()` verwenden. Diese öffnet die Daten in einem neuen Tab und zeigt sie in einer tabellarischen Ansicht an.

```{r}
#| eval: false
View(yt_demo)
```

## Variablen auswählen

Um bestimmte Variablen aus einem Datensatz auszuwählen, können wir die Funktion `select()` aus dem Paket `dplyr` verwenden. Diese Funktion ermöglicht es uns, eine oder mehrere Variablen aus einem Datensatz auszuwählen und einen neuen Datensatz zu erstellen, der nur diese Variablen enthält.

```{r}
yt_selected <- yt_demo %>%
  select(AuthorDisplayName, Comment, LikeCount)

glimpse(yt_selected)
```

Durch die Verwendung von `select()` ändert sich die Anzahl der Spalten im Datensatz.

```{r}
ncol(yt_demo)
ncol(yt_selected)
```

Um nicht alle Variablennamen tippen zu müssen, gibt es einige Möglichkeiten. Z.B. kann man im Datensatz aufeinanderfolgende Variablen im Befehl `select()` auswählen, indem man nur den Namen der ersten und letzten Variable nennt und diese durch einèn `:` trennt.

```{r}
yt_selected <- yt_demo %>%
  select(AuthorDisplayName:LikeCount)
```

Es gibt auch noch viele weitere Optionen, um Variablen auszuwählen, z.B. die Auswahl von Variablen, die bestimmte Zeichenketten in ihren Namen enthalten oder die Auswahl von Variablen anhand ihres Typs. Weitere Informationen zu diesen Möglichkeiten finden Sie in der [Dokumentation zur Funktion `select()`](https://dplyr.tidyverse.org/reference/select.html).

## Variablen umbenennen

Für die Umbenennung von Variablen gibt es zwei Optionen: Direkt bei der Auswahl mit `select()` oder unabhängig davon mit der Funktion `rename()`.

```{r}
yt_renamed <- yt_demo %>%
  select(author = AuthorDisplayName, comment = Comment, likes = LikeCount)

glimpse(yt_renamed)
```

```{r}
yt_renamed <- yt_demo %>%
  rename(video_id = VideoID,
         author = AuthorDisplayName,
         comment = Comment,
         likes = LikeCount,
         published_at = PublishedAt,
         updated_at = UpdatedAt,
         parent_id = ParentID,
         comment_id = CommentID)

glimpse(yt_renamed)
```

Die Syntax für die Umbenennung von Variablen ist dabei `neuer_name = alter_name`. Es ist natürlich auch möglich, nur einige Variablen umzubenennen und die anderen unverändert zu lassen.

# Variablen anders anordnen

Die Funktion `select()` kann auch verwendet werden, um die Reihenfolge der Variablen in einem Datensatz zu ändern. Dazu müssen Sie die Variablen in der gewünschten Reihenfolge angeben.

Eine weitere Option ist die Funktion `relocate()`, mit der Sie Variablen an eine bestimmte Position verschieben können, z.B. an den Anfang oder das Ende des Datensatzes oder vor oder nach einer bestimmten Variable.

```{r}
yt_reordered <- yt_demo %>%
  relocate(CommentID, .after = Comment)

glimpse(yt_reordered)
```

Wenn Sie eine Variable vor eine bestimmte andere Variable verschieben möchten, können Sie als Argument `.before` anstelle von `.after` verwenden.

## Zeilen filtern

Um bestimmte Zeilen aus einem Datensatz auszuwählen, können Sie die Funktion `filter()` aus dem Paket `dplyr` verwenden. Diese Funktion ermöglicht es, Zeilen basierend auf bestimmten Bedingungen auszuwählen und einen neuen Datensatz zu erstellen, der nur diese Zeilen enthält.

Um die Funktion `filter()` sinnvoll einsetzen zu können, ist es wichtig, die wichtigsten logischen Operatoren zu kennen, die in den Bedingungen verwendet werden können. Dazu gehören:

- `==` (gleich)

- `!=` (ungleich)

- `<` (kleiner als)

- `>` (größer als)

- `<=` (kleiner oder gleich)

- `>=` (größer oder gleich)

- `&` (und)

- `|` (oder)

- `!` (nicht)

```{r}
yt_popular <- yt_demo %>%
  filter(LikeCount > 100)
```

Durch die Verwendung von `filter()` ändert sich die Anzahl der Zeilen im Datensatz.

```{r}
nrow(yt_demo)
nrow(yt_popular)
```

Eine besondere zusätzliche Option bietet die Funktion `between()`, mit der Sie Zeilen auswählen können, deren Werte in einem bestimmten Bereich liegen.

```{r}
yt_moderately_popular <- yt_demo %>%
  filter(between(LikeCount, 50, 100))
```

Die Funktion `filter()` kann auch genutzt werden, um fehlende Werte (missing values) zu entfernen. Das Symbol für fehlende Werte in `R` ist `NA`.
Hierzu müssen Sie `filter()` mit der Funktion `is.na()` kombinieren, um Zeilen auszuwählen, in denen eine bestimmte Variable fehlende Werte enthält, oder die Funktion `!is.na()`, um Zeilen auszuwählen, in denen eine bestimmte Variable keine fehlenden Werte enthält.

Im nachfolgenden Beispiel werden alle Zeilen ausgewählt, in denen die Variable `ParentID` keinen fehlenden Wert enthält, d.h. alle Antworten auf Kommentare (also keine Top-Level-Kommentare).

```{r}
yt_responses <- yt_demo %>%
  filter(!is.na(ParentID))

nrow(yt_responses)
```

Wir sehen hier, dass in den simulierten Daten keine Antworten auf Kommentare enthalten sind, da die Anzahl der Zeilen im neuen Datensatz `yt_responses` gleich 0 ist (d.h. alle Zeilen im ursprünglichen Datensatz `yt_demo` haben ein `NA` in der Variable `ParentID`).

## Veränderung der Reihenfolge der Zeilen

Mit der Funktion `arrange()` aus dem Paket `dplyr` kann man die Reihenfolge der Zeilen in einem Datensatz zu ändern. Sie können die Zeilen basierend auf den Werten einer oder mehrerer Variablen sortieren. Standardmäßig werden die Zeilen in aufsteigender Reihenfolge sortiert. Sie können jedoch auch die Option `desc()` verwenden, um die Zeilen in absteigender Reihenfolge zu sortieren.

```{r}
yt_sorted <- yt_demo %>%
  arrange(desc(LikeCount))

glimpse(yt_sorted)
```

## Befehle verketten

Wie im @sec-tidyverse bereits erwähnt, können Sie mehrere Befehle miteinander verketten, um komplexere Datenmanipulationen durchzuführen. Dazu verwenden Sie den sogenannten "Pipe"-Operator `%>%`, der es ermöglicht, die Ausgabe eines Befehls als Eingabe für den nächsten Befehl zu verwenden.

```{r}
yt_demo_new <- yt_demo %>%
  filter(LikeCount > 50) %>%
  select(AuthorDisplayName, Comment, LikeCount) %>%
  arrange(desc(LikeCount))

glimpse(yt_demo_new)
```

## Datensätze zusammenführen [#sec-merge]

Manchmal ist es notwendig, mehrere Datensätze zusammenzuführen, z.B. wenn die Daten in mehreren Dateien gespeichert sind oder wenn man Daten aus verschiedenen Quellen kombinieren möchte. 

Das Paket `dplyr` bietet zahlreiche Möglichkeiten, um Datensätze auf unterschiedliche Weise zusammenzuführen. Die einfachsten Varianten sind die Funktionen `bind_rows()` und `bind_cols()`. Diese fügen einem Datensatz Zeilen (Rows) bzw. Fälle oder Spalten (columns) bzw. Variablen hinzu.

**Wichtig**: Damit die Funktionen `bind_rows()` und `bind_cols()` funktionieren, müssen die Datensätze, die zusammengeführt werden sollen, die gleiche Anzahl von Spalten bzw. Zeilen haben. Zudem müssen die Spaltennamen in den Datensätzen, die mit `bind_rows()` zusammengeführt werden sollen, übereinstimmen und für `bind_cols()` muss die Reihenfolge der Zeilen in den beiden Datensätzen dieselbe sein.

Wenn die obigen Bedingungen nicht erfüllt sind, gibt es viele andere Funktionen, mit denen Datensätze kombiniert werden können. Die wichtigsten sind die sogenannten ["mutating joins"](https://dplyr.tidyverse.org/reference/mutate-joins.html), die einen neuen nach unterschiedlichen Regeln kombinierten Datensatz erstellen. Eine ausführliche Beschreibung aller sogenannten "Joins" finden Sie im [entsprechenden Kapitel des Online-Buchs *R for Data Science*](https://r4ds.hadley.nz/joins.html).