# Sentiment-Analyse und diktionärbasierte Ansätze {#sec-sentdict}

Eine in der Analyse von Social-Media-Daten sehr häufig genutzte Methode ist die **Sentiment-Analyse**. Hierbei wird versucht, die Stimmung oder Emotion in einem Text zu bestimmen, z.B. ob ein Post oder Kommentar positiv, negativ oder neutral ist. Bei der Sentiment-Analyse kommen zumeist sogenannte **Diktionäre (dictionaries)** zum Einsatz kommen. Diese können aber auch genutzt werden, um andere Konstrukte zu messen wie z.B. Populismus.

## Setup

Wie immer müssen wir zunächst die benötigten Pakete laden, die Daten importieren und diese aufbereiten. Wir nutzen in diesem Abschnitt nur *Bluesky*-Daten.

**Wichtig**: Bei der Sentiment-Analyse arbeiten wir mit den Tokens. D.h. wir müssen keine DFM erstellen.

Zur Erinnerung: Die Aufbereitung der Daten wird in @sec-preprocessing beschrieben. Eine ausführliche Beschreibung zur Sammlung der Daten von *Bluesky* findet sich in @sec-bluesky-collection. Ein Beispiel-Skript zur Sammlung solcher Daten ist im Skript [`collect_data.R`](https://jobreu.github.io/social-media-data-r/scripts/collect_data.R) zu finden.

```{r}
#| warning: false
#| message: false

# Pakete laden
library(quanteda)
library(tidyverse)

# Daten einlesen
bs_posts <- read.csv("./data/bluesky_data.csv") # Dateipfad ggf. anpassen

# Korpus erstellen
bluesky_corpus <- bs_posts %>% 
  distinct(uri, .keep_all = TRUE) %>% # jeder Post sollte nur einmal im Korpus vorkommen
  filter(is_reskeet == FALSE) %>% # keine Reposts
  select(uri, cid,
         author_handle, author_name,
         indexed_at, reply_count, repost_count,
         like_count, quote_count,
         is_reskeet,
         text) %>% 
  corpus(docid_field = "uri",
         text_field = "text")


# Tokenisierung & Bereinigung
tokens_bluesky <- tokens(bluesky_corpus,
                       remove_punct = TRUE,
                       remove_symbols = TRUE,
                       remove_numbers = TRUE,
                       remove_url = TRUE)

# Kleinschreibung & Stoppwörter
tokens_bluesky <- tokens_bluesky %>%
  tokens_tolower() %>% # Kleinschreibung
  tokens_remove(stopwords("de")) %>%  # Entfernung von deutschen Stoppwörtern
  tokens_remove("dass") # Entfernung von "dass"
```


## Sentiment-Analyse

Wie so oft gibt es für die Sentiment-Analyse viele verschiedene Ansätze, Methoden und Pakete. in `R`  Die Auswahl sollte von der jeweiligen Fragestellung und der Art der Daten abhängen. Ein wichtiger Faktor ist dabei insb. auch die Sprache, in der die Daten vorliegen (siehe hierzu auch die Infobox "Mehrsprachige Daten" in @sec-descriptive).

### Sentiment-Analyse mit `quanteda`

Auch für die Sentiment-Analyse gibt es ein Erweiterungspaket für `quanteda` namens [`quanteda.sentiment`](https://github.com/quanteda/quanteda.sentiment). Dieses bietet eine Reihe von Optionen für unterschiedliche Arten der Sentimentanalyse sowie verschiedene Sprachen. Das das Paket (noch) nicht auf *CRAN* zu finden ist, müssen wir es von *GitHub* installieren.

```{r}
#| eval: false

remotes::install_github("quanteda/quanteda.sentiment")
```

```{r}
#| warning: false
#| message: false

library(quanteda.sentiment)
```

`quanteda.sentiment` bietet verschiedene Diktionäre für die Setntimen-Analyse. Das `ReadMe` im [*GitHub*-Repository](https://github.com/quanteda/quanteda.sentiment) zum Paket bietet eine Übersicht. Neben den Sprachen, die diese abdecken, unterscheiden sich die Diktionäre auch darin, ob sie *Polarität* (polarity) und/oder *Valenz* (valence) für die Zuweisung von Sentiment Scores nutzen. *Polarität* ist eine Kategorie von zwei „Polen“ (wie negativ und positiv), während *Valenz* ein numerisches Gewicht ist.

Im nachfolgenden Beispiel nutzen wir Diktionär für Sentiment in deutschen politischen Texten von Rauh [-@Rauh2018].

```{r}
dfm_de_rauh <- dfm(tokens_lookup(tokens_bluesky,
                                 dictionary = data_dictionary_Rauh))
```

Um das Ergebnis wieder mit den Daten zu verbinden, müssen wir die DFM erst in einen `data.frame` umwandeln und diesen dann mit den ursprünglichen Daten zusammenführen. Für den zweiten Schritt ist ein sogenannter "Join" nötig. Für die Verknüpfung mehrerer Data Frames bietet das Paket `dplyr` zahlreiche Funktionen (siehe hierzu auch @sec-merge).

```{r}
results_rauh <- convert(dfm_de_rauh, to = "data.frame") %>% # Umwandlung der DFM in einen data.frame
  mutate(net_sentiment = (positive + neg_negative) - (negative + neg_positive)) # Berechnung eines Nettosentiment-Scores

glimpse(results_rauh)
```

Das Diktionär von Rauh bietet neben den Kategorien "positive" und "negative" auch die Kategorien "neg_positive" und "neg_negative".  Diese beziehen sich auf Negationen. Aus diesen vier Variablen berechnen wir hier Nettosentiment-Score für jeden Post. Diese Daten können wir nun mit den ursprünglichen Daten zu den Posts verknüpfen.

**NB**: Der resultierende Datensatz hat weniger Zeilen als die ursprünglichen Daten, da nicht alle Posts Wörter enthalten, die im Diktionär von Rauh vorkommen.

```{r}
results_rauh <- results_rauh %>% 
  left_join(bs_posts, by = c("doc_id" = "uri"))
```

Nun können wir uns z.B. die Posts mit den höchsten oder den niedrigesten Nettosentiment-Scores anschauen.

```{r}
results_rauh %>% # Positivste Posts
  arrange(desc(net_sentiment)) %>% 
  select(text, net_sentiment, author_handle) %>% 
  head(10)

results_rauh %>% # Negativste Posts
  arrange(net_sentiment) %>%
  select(text, net_sentiment, author_handle) %>%
  head(10)
```

### Weitere Optionen für die Sentiment-Analyse in `R`

Neben `quanteda.sentiment` gibt es noch einige andere `R`-Pakete, die für die Sentiment-Analyse verwendet werden können. So bietet z.B. auch das Paket `tidytext` Möglichkeiten für die Sentiment-Analyse. Eine ausführliche Einführung dazu gibt es im [entsprechenden Kapitel des Buchs *Text Mining with R: A Tidy Approach*](https://www.tidytextmining.com/sentiment).

Einen diktionärbasierten Ansatz für die Sentiment-Analyse verfolgt auch das Paket [`syuzhet`](https://github.com/mjockers/syuzhet).

Das Paket [`sentimentr`](https://github.com/trinker/sentimentr) erlaubt die Berechnung der Polarität von Texten in englischer Sprache auf Satzebene. Dabei berücksichtigt es auch sogenannte "Valence Shifters" (d.h. Negationen, Verstärker, Abschwächer).

Komplexere Ansätze für die Sentiment-Analyse bieten z.B. die Pakete [`sentiment.ai`](https://benwiseman.github.io/sentiment.ai/#Overview) und [`transforEmotion`](https://github.com/atomashevic/transforEmotion). Letzteres nutze sogenannte [Transformer](https://de.wikipedia.org/wiki/Transformer_(Maschinelles_Lernen))-Modelle. Beide benötigen allerdings auch eine `Python`-Installation.

Sentiment-Analysen sind auch mit Large Language Models (LLMs) möglich. Ein interessantes `R`-Paket für die automatisierte Inhaltsanalyse mit LLMs, das auch für die Sentiment-Analyse eingesetzt werden kann, ist [`klaus`](https://github.com/cbpuschmann/klaus).

## Weitere diktionärbasierte Ansätze

Neben der Sentiment-Analyse können Diktionäre auch genutzt werden, um andere Konstrukte zu messen. Ein Beispiel hierfür ist die Messung von Populismus. Hierfür gibt es das Paket [`popdictR`](https://github.com/jogrue/popdictR), welches das auf dem Populismus-Diktionär von Gründl [-@Grundl2020] basiert. Dieses Paket wurde allerdings seit einiger Zeit nicht mehr aktualisiert und ist daher nur mit älteren Versionen von `quanteda` kompatibel.
