# Pakete {#sec-pkgs}

Pakete in `R` sind Sammlungen von Funktionen und teilweise auch Daten sowie Dokumentation dazu, die die Nutzungsmöglichkeiten von `R` umfassend erweitern. 

Sie können sich Pakete in etwa wie Apps auf Ihrem Smartphone vorstellen: Sie bieten zusätzliche Funktionen, mit denen Sie bestimmte Aufgaben ausführen können. Ebenso wie Apps lassen sich Pakete nach Bedarf direkt aus `R` heraus installieren, nutzen und deinstallieren.

Die zentrale Quelle für `R`-Pakete ist das [*Comprehensive R Archive Network* (CRAN)](https://cran.r-project.org/).

> CRAN is a network of ftp and web servers around the world that store identical, up-to-date, versions of code and documentation for R.

Es gibt auch andere Quellen für `R`-Pakete, z.B. [*Bioconductor*](https://www.bioconductor.org/) (für Pakete im Bereich der Bioinformatik) oder [*GitHub*](https://github.com/). Letzteres wird v.a. auch für neue, experimentelle oder kleinere Pakete genutzt.

Es gibt zehntausende Pakete für `R`. Laut der Seite [METACRAN](https://www.r-pkg.org/) gab es am 19. Mai 2025 fast 23.700 Pakete auf *CRAN* (hinzu kommen noch Pakete aus anderen Quellen wie *GitHub*).

Wenn wir `R` installieren, werden direkt einige sogenannte Kernpakete (core packages) mitgeliefert. Zu diesen gehören z.B. `base`, `stats`, `utils` oder `graphics`. Diese Pakete enthalten Funktionen, die für die grundlegende Funktionalität von `R` erforderlich sind. Sie müssen nicht separat installiert oder geladen werden, da sie automatisch verfügbar sind, sobald Sie `R` starten.

Alle anderen Pakete müssen wir erst installieren, bevor wir sie verwenden können. Sobald ein Paket installiert ist, müssen wir es in jeder neuen `R`-Sitzung laden, um auf die Funktionen und Daten dieses Pakets zugreifen zu können. D.h. installieren müssen wir ein Paket i.d.R. nur einmale, aber laden müssen wir es in jeder Session neu.

Um Pakete in `R` zu installieren, verwenden wir die Funktion `install.packages()`. Um ein Paket zu laden, verwenden wir die Funktion `library()`.

In den weiteren Abschnitten des Buchs bzw. den weiteren Sitzungen des Kurses werden wir verschiedene Pakete installieren und nutzen, um Social-Media-Daten zu sammeln, aufzubereiten und zu analysieren. Pakete, die wir in den nächsten Schritten verwenden werden, sind die Pakete aus dem sogenannten [`tidyverse`](https://tidyverse.org/) (mehr dazu im @sec-tidyverse) sowie das Paket [`remotes`](https://remotes.r-lib.org/), mit dem wir u.a. Pakete von *GitHub* installieren können.

```{r}
#| eval: false

install.packages("tidyverse")
# da es sich hierbei um eine Sammlung von Paketen handelt, kann die Installation etwas dauern.

install.packages("remotes")
```

Nachdem wir die Pakete einmalig installiert haben, müssen wir sie in jeder neuen `R`-Sitzung laden, um auf die Funktionen und Daten dieser Pakete zugreifen zu können.

```{r}
#| eval: false

library(tidyverse)
library(remotes)
```

Um Pakete von *GitHub* zu installieren, können wir die Funktion `install_github()` aus dem Paket `remotes` verwenden. Dazu müssen wir den Link zum sogenannten *GitHub* Repository kennen, in dem das Paket zu finden ist. Um Pakete von *GitHub* auf Windows-Systemen nutzen zu können, wird das Programm [Rtools](https://cran.r-project.org/bin/windows/Rtools/) benötigt.

Für die Aufbereitung von *YouTube*-Daten werden wir später das Paket [`tubecleanr`](https://github.com/gesiscss/tubecleanR) verwenden, das es nur auf *GitHub* gibt.

*Hinweis*: Da wir dieses Paket noch nicht direkt benötigen, müssen Sie den nachfolgenden Code jetzt noch nicht ausführen:

```{r}
#| eval: false

remotes::install_github("gesiscss/tubecleanR")
```

Eine Übersicht darüber, welche Pakete man installiert und in der aktuellen Sitzung geladen hat, liefert der "Packages"-Tab in *RStudio*.

Alternativ kann man aber auch die Funktionen `installed.packages()` und `sessionInfo()` verwenden.

```{r}
#| eval: false
# Alle installierten Pakete auflisten
installed.packages()

# Informationen über die aktuelle R-Sitzung, einschließlich der geladenen Pakete
sessionInfo()
```